【裁判字號】    89,上易,113
【裁判日期】    890530
【裁判案由】    損害賠償等
【裁判全文】
臺灣高等法院臺中分院民事判決              八十九年度上易字第一一三號
      上  訴  人  建得營造廠即翁國得
      訴訟代理人  甲○○
      被  上訴人  臺中商業銀行股份有限公司埔里分公司
                              .
      法定代理人  丙○○      .
      訴訟代理人  乙○○      .
                  丁○○      .
右當事人間請求損害賠償等事件，上訴人對於中華民國八十八年七月三十日臺灣南投
地方法院第一審判決（八十八年度訴字第一六六號），提起上訴，本院判決如左：
      主      文
上訴駁回。
第二審訴訟費用由上訴人負擔。
      事      實
甲、上訴人方面：未於言詞辯論期日到場，惟據其於準備期日到場及提出之書狀所為
    之聲明及陳述如左：
  一聲明求為判決：
    (一)原判決除確定部分外廢棄。
    (二)右廢棄部分，被上訴人應再給付上訴人新台幣（下同）四十七萬七千六百八十
      八元，及本金八十三萬七千七百四十八元，自民國（下同）八十八年二月十三
      日起至清償日止按年息百分之五計算之利息。
    (三)第一、二審訴訟費用由被上訴人負擔。
  二陳述：除與原判決記載相同部分予以引用外，補稱：
    (一)被上訴人對外招攬定期存款，標語表示存的越久，利息領得越多，不祇被上訴
      人，其他金融機構也如此。原審判決有違各金融機構之標語，法理難容。
    (二)利息之計算須以原本之數額及使用期間為比例，此之所謂比例，就是利率，利
      息之債是以利息為給付標的之債，所謂利息，是因使用他人的原本比例其數額
      及存續期間而支付的對價。利息之債，對原本之債有從屬性，所以利息之債的
      發生、消滅、無效或撤銷，要與原本之債同其命運。再依民法第二百零七條第
      一項但書規定，當事人以書面約定利息遲付逾一年後經催告而不償還時，債權
      人得將遲付之利息滾入原本。上訴人請求自八十八年二月十三日起至清償日止
      按年息百分之五計算利息，係依據民法有關規定請求，並無不妥，原審不加詳
      察，有違法理人情及商業習慣。
乙、被上訴人方面：
  一聲明：求為判決如主文所示。
  二陳述：與原判決記載相同予以引用。
    理      由
一、上訴人經合法通知，未於言詞辯論期日到場，核無民事訴訟法第三百八十六條所
    列各款情形，爰依被上訴人之聲請，由其一造辯論而為判決。
二、本件上訴人起訴主張伊於八十四年二月十三日向被上訴人辦理定期存款，金額為
    二百八十六萬九千元，利息按週年利率百分之七點三計算，每月付息一次，迄八
    十八年二月十三日共四年，合計利息為八十三萬七千七百四十八元，詎被上訴人
    拒不給付，爰本於消費寄託之法律關係，求為命被上訴人給付八十三萬七千七百
    四十八元及自八十八年二月二十三日按年利率百分之五起算法定遲延利息之判決
    。
三、被上訴人則以本件定期存款之期間僅自八十四年二月十三日至八十五年二月十三
    日計一年，期滿後上訴人既未續存亦未終止契約，應改依活期存款牌告利率百分
    之一點七五計息，迄八十八年二月十三日止共三年，合計四年之利息應為三十六
    萬零六十元等語，資為抗辯（原審判決被上訴人應給付上訴人三十六萬零六千元
    ，而駁回上訴人其餘之訴，被上訴人就原判決命其給付部分未聲明不服，僅上訴
    人就原判決駁回其請求部分提起上訴）。
四、上訴人主張伊於八十四年二月十三日向被上訴人辦理定期存款，存款金額二百八
    十六萬九千元，每月付息一次，自該日起至八十五年二月十三日止共一年之利息
    ，按週年利率百分之七點三計算，為二十萬九千四百三十七元，此為兩造所不爭
    執之事實，並有上訴人提出之對帳回單及被上訴人提出之空白定期存單暨原審法
    院向行政院新聞局調得之上訴人定期存單（上訴人以定期存單設定質權予財團法
    人廣播電視事業發展基金）可證，應堪信為真實。
五、上訴人再主張自八十五年二月十四日起至八十八年二月十三日止共三年之利息，
    亦應按週年利率百分之七點三計算，共六十二萬八千三百十一元云云，惟依上訴
    人之定期存單反面記載：「定期存款到期轉存定期儲（存）款逾一個月以上不得
    按原到期日辦理轉期續存，其逾期利息依活期存款牌告利率計息。」經查上訴人
    並未於到期一個月內辦理續存，此為上訴人所自承，則此段期間之利息即應按活
    期存款牌告利率計息，上訴人仍請求依定期存款之利率計算利息，即無可採，而
    被上訴人活期存款之牌告利率為週年百分之一點七五，則據此計算上述三年間之
    利息，應為十五萬零六百二十三元，上訴人逾此部分之請求，自無可採。至被上
    訴人於招攬定期存款時，在標語表示存的越久，利息領得越多，係指定期存款而
    言，即定期存款之期間愈久，利率愈高，此與本件定期存款到期未續存，利息應
    按活期存款牌告利率計息無涉，是上訴人指稱本件依活期存款牌告利率計息，違
    反金融機關「存的越久，利息領得越多」之標語，即無理由。
六、又對於利息無須支付遲延利息，民法第二百三十三條第二項定有明文。本件上訴
    人係請求被上訴人給付存款之利息，自不得再請求此部分之遲延利息，故上訴人
    請求被上訴人給付自八十八年二月十三日起算之法定遲延利息，亦屬無據，不應
    准許。而民法第二百零七條第一項但書所定「當事人以書面約定利息遲付逾一年
    後經催告而不償還時，債權人得將遲付之利息滾入原本者，依其約定」，係就「
    利息不得滾入原本，再生利息」之例外規定，此與本件上訴人係請求給付存款利
    息之遲延利息無關，上訴人主張其得依法請求此部分之遲延利息，顯無可採。
七、綜上所述，上訴人之存款自八十五年二月十四日起至八十八年二月十三日止共三
    年之利息，應按被上訴人活期存款牌告利率即週年百分之一點七五計算，應為十
    五萬零六百二十三元，上訴人請求按定期存款週年利率百分之七點三計算，尚屬
    無據，原判決命被上訴人給付該十五萬零六百二十三元利息及八十四年二月十三
    日起至八十五年二月十三日止之定期存款利息二十萬九千四百三十七元，合計三
    十六萬零六千元，而駁回上訴人其餘利息及遲延利息等請求，經核並無不合，上
    訴人就原判決駁回其請求之部分聲明不服，請求被上訴人再給付利息四十七萬七
    千六百八十八元及本金八十三萬七千七百四十八元自八十八年二月十三日起算之
    法定遲延利息，為無理由，應予駁回。
八、據上論結，本件上訴為無理由，依民事訴訟法第四百四十九條第一項、第七十八
    條、第四百六十三條、第三百八十五條第一項前段，判決如主文。
中      華      民      國    八十九    年      五      月     三十     日
~B1民事第四庭審判長法  官  黃斐君
~B2                法  官  張鑫城
~B3                法  官  陳蘇宗
右為正本係照原本作成。
兩造均不得上訴。
~B                書記官  黃禎祥
中      華      民      國    八十九    年      五      月    三十一    日
                                                                        Ｑ


司法院資訊處製作；財團法人民間司法改革基金會備份。
